臺灣臺中地方法院刑事判決　　　　　　　 94年度易字第889號
公　訴　人　臺灣臺中地方法院檢察署檢察官
被　　　告　丁○○○
上列被告因竊佔案件，經檢察官聲請以簡易判決處刑（九十四年
度撤緩偵字第九二號），本院臺中簡易庭認不得以簡易判決處刑
（九十四年度中簡字第一０二六號），簽移本院刑事庭改依通常
程序審理，並判決如下：
    主    文
丁○○○共同意圖為自己不法之利益，而竊佔他人之不動產，處
拘役拾日，如易科罰金，以佰元折算壹日。緩刑貳年。
    犯罪事實
一、丁○○○與丙○○（另由檢察官簽分案偵辦）二人係夫妻，
    丁○○○於民國八十六年十一月二十五日向本院拍得門牌號
　　碼為臺中市○區○○街五號十樓之六，十樓、十一樓之建物
 　 ，其中第十一樓為頂樓，建物登記面積為二十．四０平方公
    尺，又該第十一樓頂樓扣除丁○○○所購買建物登記面積為
　　二十．四０平方公尺（權利範圍全部）外之其餘頂樓部分，
    則為臺中市○○街五號育仁藝術大廈住戶公同共有，丁○○
　　○與丙○○二人為圖使頂樓可供其使用，竟意圖為自己不法
　  之利益，基於犯意之聯絡，由丙○○於八十六年年十二月二
    日起在十一樓，僱用不知情之成年工人三人以鋁製建材增建
    面積為三十二平方公尺之住房及走道（此並不包括合法拍賣
 　 之頂樓建物登記面積二十．四０平方公尺部分）以供日常生
    活使用及供堆置雜物之用，而竊佔育仁藝術大廈頂樓三十二
    平方公尺。
二、案經甲○○訴由臺灣臺中地方法院檢察署檢察官偵查後聲
    請以簡易判決處刑。
　　理　　由
一、訊據被告丁○○○對於上揭時、地之犯罪事實均坦承不諱，
    核與證人即告訴人甲○○、證人即於八十六年間擔任臺中市
    ○○街五號育仁藝術大廈管理委員會主委之乙○○二人於本
    院審理時到庭所指訴之情節相符，復有九十二年十月八日檢
    察官履勘現場筆錄影本、臺中市中正地政事務所中華民國九
　　十二年十月十五日中正地所二字第０九二００一九七九五號
　  函所附之建物測量成果圖影本、臺灣臺中地方法院不動產權
    利移轉證明書影本（內含本院八十五年度執字第一八八六二
    號強制執行事件不動產附表）各一份附卷可稽，再參酌以證
　　人即共犯丙○○於檢察官訊問時亦坦承：是伊於八十六年十
　  一月二十五日跟臺中地院買來的，約一星期後叫人蓋的等語
    （詳見九十二年度偵字第一七三八二號偵查卷第四十七頁）
    。顯見被告之自白與事實相符，足堪採信。且被告於本院審
    理時復坦認「叫工人將鋁片圍起來，整個封閉起來。原本不
    能住人，要圍起來才能居住」等詞（見本院九十四年八月十
    九日審判筆錄），足見被告有為自己不法利益之意圖甚明，
    是以本件事證明確，被告犯行洵堪認定。
二、按刑法第三百二十條第二項之竊佔罪，為即成犯，於其竊佔
　　行為完成時犯罪即成立，以後之繼續竊佔乃狀態之繼續，而
  　非行為之繼續，又因所竊佔者為他人之不動產，衹是非法獲
    取其利益，其已否辦理登記，與犯罪行為之完成無關（最高
    法院六十六年度臺上字第三一一八號判例意旨參照）。故核
    被告所為，係犯刑法第三百二十條第二項之竊佔罪。被告丁
　　○○○與丙○○二人，就上揭竊佔犯行具犯意聯絡及行為分
　  擔，為共同正犯。查被告利用不知情之成年工人三人以鋁製
    建材增建，而竊佔育仁藝術大廈頂樓三十二平方公尺之犯行
    ，既係利用不知情之人為之，自係屬間接正犯。另查本件公
    訴人誤認被告僅竊佔育仁藝術大廈頂樓十一．六０平方公尺
    ，惟依上開臺中市中正地政事務所中華民國九十二年十月十
　　五日中正地所二字第０九二００一九七九五號函所附之建物
　  測量成果圖（圖上附有計算式）可知，被告所竊佔之部分其
    主體構造為採光板、鋁板、主要用途為住房、走道，合計面
    積為三十二平方公尺（此並不包括合法拍賣之頂樓建物登記
　  面積二十．四０平方公尺部分），是所差距之另竊佔頂樓二
    十．四０平方公尺部分，因係屬同一犯罪事實之擴張，本院
    自得併予審理，附此敘明。爰審酌被告之平日素行、犯罪之
    動機、目的僅為圖一己之私利、手段尚屬平和、所生危害之
    程度及犯罪後尚能坦認犯行，復已與育林藝術林園管理委員
    會達成暫時准以核備之同意，此有同意書一紙附卷可憑等一
    切情狀，量處如主文所示之刑，並諭知易科罰金之折算標準
    （按本件被告行為後，刑法第四十一條業於九十年一月十日
    修正公布，同年月十二日生效，修正後刑法第四十一條第一
    項前段規定「犯最重本刑為五年以下有期徒刑以下之刑之罪
    ，而受六個月以下有期徒刑或拘役之宣告，因身體、教育、
    職業或家庭之關係或其他正當事由，執行顯有困難者，得以
    一元以上三元以下折算一日，易科罰金。」，與修正前刑法
    第四十一條規定「犯最重本刑為三年以下有期徒刑以下之刑
    之罪，而受六月以下有期徒刑或拘役之宣告，因身體、教育
    、職業或家庭之關係，執行顯有困難者，得以一元以上三元
    以下折算一日，易科罰金。」不同。比較新舊法結果，以新
    法較有利於行為人，故依刑法第二條第一項前段規定，本件
    自應適用裁判時之法律即修正後刑法第四十一條第一項前段
    之規定，被告丁○○○即得諭知易科罰金之折算標準，併此
    敘明），以示懲儆。末查被告前未曾受有期徒刑以上刑之宣
    告，有臺灣臺中地方法院檢察署刑案資料查註紀錄表及臺灣
    高等法院被告全國前案紀錄表各一份在卷可稽，其偶因一時
    失慮觸犯刑章，經此次論罪科刑教訓之後，當知警惕，而應
    無再犯之虞，本院認被告所宣告之刑，以暫不執行為適當，
    爰併予宣告緩刑二年，以啟自新。
據上論斷，應依刑事訴訟法第四百五十二條、第二百九十九條第
一項前段，刑法第二條第一項前段、第二十八條、第三百二十條
第二項、第一項、修正後刑法第四十一條第一項前段、第七十四
條第一款，罰金罰鍰提高標準條例第一條前段、第二條，判決如
主文。
本案經檢察官陳燕瑩到庭執行職務。
中　　華　　民　　國　　94　　年　　8 　　月　　22　　日
                  刑事第十三庭  審判長  許旭聖
                                法  官　許月馨
                                法  官  陳可薇
上正本證明與原本無異。
如不服本判決，應於判決送達後十日內向本院提出上訴狀（須附
繕本），上訴於臺灣高等法院臺中分院。
                                書記官  施玉卿
中　　華　　民　　國　　94　　年　　8 　　月　　22　　日
附錄本案論罪法條全文：
刑法第三百二十條
意圖為自己或第三人不法之所有，而竊取他人之動產者，為竊盜
罪，處五年以下有期徒刑、拘役或五百元以下罰金。
意圖為自己或第三人不法之利益，而竊佔他人之不動產者，依前
項之規定處斷。
前二項之未遂犯罰之。
